臺灣桃園地方法院民事判決　九十三年度訴字第四二號
　　原　　　告　甲○○
　　訴訟代理人　丙○○
　　被　　　告　乙○○
右當事人間請求返還買賣價金事件，於民國九十三年五月二十四日辯論終結，本院判
決如左：
    主    文
被告應給付原告新台幣柒拾柒萬元，及自民國九十年九月二十六日起至清償日止，按
週年利率百分之五計算之利息。
訴訟費用由被告負擔。
本判決於原告以新台幣貳拾伍萬柒仟元供擔保後，得假執行。
    事    實
甲、原告方面：
壹、聲明：除假執行之擔保金額外，如主文所示。
貳、陳述：
一、訴外人訊倉科技股份有限公司（下稱訊倉公司）在民國八十九年四月間辦理增資
    ，每股金額為新台幣（下同）二十元，被告以員工身分認購七萬七千股，共繳納
    股款一百五十四萬元，嗣被告於九十年五月三十日自訊倉公司離職，兩造在同年
    九月二十六日協議由原告以每股二十元之價格向被告購買被告所持有之系爭股票
    之一半即三萬八千五百股，原告依約給付被告股款七十七萬元，詎被告收受股款
    後，並未將系爭股票之半數交付原告，經原告於九十二年十二月十五月發函催告
    被告應於函到五日內交付系爭股票之半數，惟被告仍置之不理，為此原告爰依民
    法第二百五十四條規定，以本件起訴狀繕本之送達作為解除系爭契約之意思表示
    ，並依民法第二百五十九條第一款及第二款規定，請求被告給付七十七萬元，及
    自九十年九月二十六日起至清償日止，按年息百分之五計算之利息。
二、對於被告抗辯之陳述：
（一）訊倉公司之員工認股辦法原規定為應洽特定人買回，歷經多次增資後，文字上
      產生疏漏，而變為由訊倉公司買回員工認購之股票。然訊倉公司非上市公司並
      無法自行買回股票，後來訊倉公司經營不力，造成多名員工離職，訊倉公司乃
      召開會議說明股票之處理方式，當時有很多人登記，訊倉公司也找了特定人士
      買股票，被告是後來才要求訊倉公司買回系爭股票，原告基於幫助被告之意遂
      以每股二十元向被告購買系爭股票之半數並給付被告七十七萬元，同時表示如
      覓得特定人士願購買其餘系爭股票，即可幫被告處理系爭股票全部，被告於收
      受前揭七十七萬元同時將股票轉讓過戶聲請書及繳款書交予原告。又被告提出
      之股票購回清冊係原告幫被告清查其股票數目，以作為幫被告尋覓特定人士購
      買系爭股票之依據，並非表示被告欲向原告購買系爭股票之意。
（二）訊倉公司之認股辦法已修改由特定人士購回股票後原告才離職，訊倉公司為公
      開發行公司，由大華證券公司為其股務代理，被告已將系爭股票全數賣出。
參、證據：提出影本取款憑條、存款憑條、律師函、掛號郵件收件回執、股票轉讓過
    戶聲請書、證券交易稅一般代徵稅額繳款書、交易明細表各一件為證。
乙、被告方面：
壹、聲明：駁回原告之訴。
貳、陳述：
一、被告有收到原告所交付之系爭七十七萬元，惟依訊倉公司公告之八十九年現金增
    資員工認股辦法，訊倉公司應於被告離職時按原認購價加計利息買回系爭股票，
    被告向訊倉公司購買系爭股票之金額為一百五十三萬五千三百八十元。原告係訊
    倉公司股務處處長，被告於九十年八月間曾發函要求訊倉公司買回系爭股票，嗣
    於九十年九月初，兩造協商由原告先給付系爭股票一半金額即七十七萬元予被告
    ，另一半金額約定於半年後再給付，惟原告迄未付款，兩造即約定以未付之七十
    七萬元尾款作為被告向原告購買系爭股票之價金，即被告以每股十元買回系爭股
    票，被告始將系爭股票全部賣出。
二、訊倉公司規定離職員工不得將股票攜出，被告離職時遂於股票上蓋上轉讓章，訊
    倉公司即發給被告系爭股票購回清冊作為買回之依據。於被告離職前，訊倉公司
    之公告均係由訊倉公司買回離職員工之股票，於被告離職後，訊倉公司所公告之
    認股辦法方改為洽由特定人士買回員工股票，此之變更並無拘束被告之效力，被
    告係將系爭股票賣給原告而非訊倉公司。
三、系爭股票轉讓過戶聲請書及繳款書上並未記載日期，其上之數字非被告之筆跡，
    且並非於被告收受原告所交付之七十七萬元時所簽立。
參、證據：提出影本公告、離職員工股票購回清冊、股票轉讓明細表、存證信函各一
    件為證，並請求訊問證人羅文凱。
    理    由
壹、兩造就本件訴訟所生之爭執，業於本院九十三年五月二十四日言詞辯論期日，當
    庭同意以原告是否同意以未付的系爭股票價金來折抵被告交付系爭股票之義務及
    原告得否解除系爭買賣契約等項為其事實上及法律上之爭點，是本件既因兩造於
    訴訟中達成簡化爭點之合意，本院及兩造均應受該爭點協議之拘束，本院就本件
    所為之判斷即以兩造合意之爭點及其有關之部分為論斷。
貳、本件原告主張其於九十年九月二十六日，以每股二十元之價格購買被告所持有之
    訊倉公司股票三萬八千五百股，原告依約給付七十七萬元之股款予被告，詎被告
    並未將系爭三萬八千五百股股票交付原告，經原告於九十二年十二月十五日發函
    催告被告應於函到五日內依約交付系爭股票，惟被告仍置之不理，為此依民法第
    二百五十四條規定，以本件起訴狀繕本之送達作為解除系爭買賣契約之意思表示
    ，並依同法第二百五十九條第一款及第二款規定，提起本件訴訟等語。被告則以
    依訊倉公司公告之八十九年現金增資員工認股辦法，訊倉公司應於被告離職時按
    原認購價加計利息買回系爭股票，原告係訊倉公司股務處處長，被告於九十年八
    月間曾發函要求訊倉公司買回系爭股票，嗣與原告協商後，於九十年九月初，原
    告先給付系爭股票一半金額即七十七萬元予被告，另一半金額約定於半年後再給
    付，惟原告迄未付款，兩造即約定以未付之七十七萬元尾款作為被告向原告購滿
    系爭股票全部之價金，被告始將系爭股票全部賣出等語資為抗辯。
參、原告主張其於九十年九月二十六日，以每股二十元之價格向被告購買所持有之訊
    倉公司股票，原告並交付七十七萬元之價金予被告，惟被告並未交付系爭股票，
    原告乃於九十二年十二月十五日發函催告被告應於函到五日內給付系爭股票三萬
    八千五百股，惟被告迄未給付之事實，業據原告提出取款憑條、存款憑條、律師
    函、掛號郵件收件回執各一件為證，核屬相符，且為被告所不爭執，自堪信為真
    實。
肆、按當事人主張有利於己之事實者，就其事實有舉證之責任。民事訴訟法第二百七
    十七條前段定有明文。被告雖以前開情詞，抗辯：原告係向伊購買系爭股票全部
    ，但原告僅給付一半價款，故兩造約定以原告未付之七十七萬元尾款作為被告向
    原告購買系爭股票之價金，伊自無須交付系爭股票予原告云云，惟已為原告所否
    認，主張：原告基於幫助被告之意，僅向被告購買系爭股票之半數，被告提出之
    股票購回清冊係原告幫被告清查其股票數目，以作為幫被告尋覓特定人士購買系
    爭股票之依據，並非表示被告欲向原告購買系爭股票之意等語。是被告就原告係
    向伊購買系爭股票全部，兩造並約定以其餘未付之七十七萬元尾款作為被告向原
    告購買系爭股票之價金等有利於己之事實，自應負舉證之責。經查被告就其所為
    前開抗辯，雖舉證人即曾陪同被告至訊倉公司與原告洽商之羅文凱為證，惟依證
    人羅文凱證稱：「在九十年被告自訊倉公司離職後，被告有去找原告。在被告離
    職之前，訊倉公司有公告以當初承購價買回被告的股票，被告離職後，曾經寫存
    證信函給原告，原告有一天打電話給被告要被告去訊倉公司商談，我陪同被告一
    起前往，原告表示希望被告不要將股票賣掉繼續持有，後來被告堅持要訊倉公司
    將股票買回，雙方談判破裂，原告表示他先給被告七十七萬元，就是股票一半的
    錢，要求被告不要把股票賣掉，：：：：」、「（問：到底原告給被告七十七萬
    元是否要向被告買股票？）不是，當天原告只說先給被告七十七萬元，並沒有說
    到是要向被告買一半或是全部的股票，原告給被告七十七萬元只是要被告不要告
    他，當天並沒有談到要買回多少股票。」、「（問：為何知道原告給付被告七十
    七萬不是要向他購買股票？）我剛剛所言只是陳述我到訊倉公司看到的事實，我
    不知道他們之間是否為買賣。：：：：」、「（問：有無被告剛剛述，原告願以
    一百五十四萬買回系爭七十七張股票，半年後在給付另一半七十七萬？）有，當
    天只談到一百五十四萬要怎麼付，就是先付七十七萬元，剩下的，半年後再付。
    」等語，可知證人羅文凱所為之證詞前後陳述不一，則其證言對於兩造間有無達
    成系爭股票全部之買賣合意顯難為積極之證明，惟依前開證言亦足見兩造於該次
    磋商時，僅達成原告先給付七十七萬元予被告之協議，並未談到原告究係向被告
    購買系爭股票全部或半數之事，此亦與原告主張其係以每股二十元向被告購買系
    爭股票之半數並給付被告七十七萬元，同時表示如覓得特定人士願購買其餘系爭
    股票，即可幫被告處理系爭股票全部等語互核可以相符，是依證人羅文凱前開證
    言尚難認兩造已就系爭股票之全部或半數達成買賣之協議。惟兩造既均承認原告
    給付系爭七十七萬元係向被告購買系爭股票之用，原告並自承向被告購買系爭股
    票半數之事實，就此原告自承之事實，被告無庸舉證，然被告並未能舉證證明原
    告亦同意向伊購買系爭股票剩餘之半數乙節為真實，而原告僅為訊倉公司之股務
    處長，承諾以原價向被告全數買回系爭股票者亦為訊倉公司，被告亦係發函通知
    訊倉公司買回系爭股票等情，為兩造所自承，且有被告提出之公告、存證信函各
    一件在卷可稽，可見原告並不負有向被告買回系爭股票全部之義務，衡情原告亦
    無向被告購買系爭股票全部之必要，則被告抗辯原告係向伊購買系爭股票全部云
    云，並不可採。又查證人羅文凱並不知道兩造間有同意以系爭股票所餘價金來抵
    充被告尚未過戶之股票，也不知道被告與原告磋商以每股十元買回系爭股票全部
    之事乙節，業經證人羅文凱到庭結證在卷，且為被告所不爭執，況原告個人並不
    負有以原承購價格向被告買回系爭股票全數之義務，亦如前述，又原告係以每股
    二十元之價格向被告購買系爭股票，則原告顯亦無同意以每股十元之價格同意被
    告買回系爭股票而免除被告給付系爭股票義務之理，是被告抗辯原告同意伊以每
    股十元向原告買回系爭股票云云，顯然無稽，同不可採。綜合上情，堪認被告抗
    辯：原告係向伊購買系爭股票之全部，且兩造同意以原告未付之系爭七十七萬元
    股款，而由被告向原告買回系爭股票云云，均屬無稽，並不可採，堪信原告主張
    其僅向被告購買系爭股票之半數即三萬八千五百股乙節為真實。
伍、次按契約當事人之一方遲延給付者，他方當事人得定相當期限，催告其履行，如
    於期限內不履行時，得解除其契約。民法第二百五十四條亦有明文。經查被告收
    受原告交付之系爭七十七萬元買賣價金後，既未依約交付系爭股票半數予原告，
    已如前述，經原告於九十二年十二月十五日發函催告被告於函到五日內給付，被
    告於同年月十九日收受該催告之信函，然被告已將系爭股票全部出賣予他人，致
    不能將系爭股票交付予原告，有系爭掛號郵件收件回執、交易明細表各一件在卷
    可按，且經被告自認屬實，則原告主張依民法第二百五十四條規定，以本件起訴
    狀繕本之送達向被告為解除系爭買賣契約之意思表示，自屬有據，而被告係於九
    十三年二月五日合法收受本件起訴狀繕本，有本院送達證書一件在卷可參，是兩
    造間之系爭買賣契約自於九十三年二月五日解除，應堪認定。被告抗辯原告不得
    解除系爭買賣契約要無可採。
陸、再按契約解除時，當事人雙方回復原狀之義務，除法律另有規定或契約另有訂定
    外，受領之給付為金錢者，應附加自受領時起之利息償還之。民法第二百五十九
    條第二款定有明文。經查系爭買賣契約既經原告合法解除，原告並於九十年九月
    二十六日給付系爭七十七萬元之買賣價款予被告，有如前述，則原告依據契約解
    除回復原狀所生之請求權，請求被告返還其已受領之系爭股票價款七十七萬元，
    及自被告受領時之九十年九月二十六日起至清償日止，按年息百分之五計算之法
    定遲延利息，自有理由，應予准許。
柒、原告陳明願供擔保，請准宣告假執行，經核合於法律規定，爰酌定相當擔保金額
    ，併准許之。
捌、本件事證已臻明確，兩造其餘攻擊防禦方法及陳述或非兩造協議之爭點，或均不
    足以影響本判決結果，爰不一一論述，併此說明。
據上論結，本件原告之訴為有理由，依民事訴訟法第七十八條、第三百九十條第二項
，判決如主文。
中　　　華　　　民　　　國　　九十三　　年　　　六　　　月　　　七　　　日
                                臺灣桃園地方法院民事第三庭
~B法　　　官　林雯娟
右為正本係照原本作成
如對本判決上訴，須於判決送達後廿日內向本院提出上訴狀
中　　　華　　　民　　　國　　九十三　　年　　　六　　　月　　　一　　　日
~B法院書記官　林韡婷
